臺灣桃園地方法院刑事判決　　　110年度訴字第175號
公　訴　人　臺灣桃園地方檢察署檢察官
被　　　告　林詮凱



選任辯護人　高逸文律師
　　　　　　王聖傑律師
上列被告因毒品危害防制條例案件，經檢察官提起公訴（109 年
度偵字第31827 號），本院判決如下：
    主  文
林詮凱犯轉讓禁藥未遂罪，累犯，處有期徒刑陸月。扣案如附表
一所示之物均沒收銷燬，如附表二所示之物均沒收。
    事  實
一、林詮凱明知甲基安非他命為藥事法所管制之禁藥，而於民國
    109 年10月3 日晚間某時，在位於桃園市中壢區新中北路之
    某7-11便利商店前，向在通訊軟體LINE（下稱LINE）上暱稱
    「兔崽子」之陳思惠（所涉販賣第二級毒品部分，經檢察官
    提起公訴，現由本院以110 年度訴字第749 號審理中）以新
    臺幣（下同）12,000元之價格，購買6 公克甲基安非他命。
    林詮凱因不欲再施用上述購得之甲基安非他命，即基於轉讓
    禁藥之犯意，於民國109 年10月9 日晚間8 時33分許，以如
    附表二編號二所示行動電話連結網際網路，在通訊軟體WECH
    AT（下稱微信）「桃園在地24H 支援」群組內張貼「拋（糖
    果圖示）私訊」之訊息。適臺北市政府警察局大同分局警員
    查悉上開訊息，即佯裝為買家，而以私訊、語音通話等方式
    與其聯繫，約定以6,000 元之價格，購買3 公克甲基安非他
    命，雙方並約定在位於桃園市○○區○○路00號之7-11便利
    商店前進行交易。
二、嗣於109 年10月10日下午5 時12分許，林詮凱依約前往上開
    地點進行交易，在其將如附表一所示之甲基安非他命，交付
    予喬裝買家之警員並收取價金時，經警員表明身分而查獲，
    其轉讓行為因而止於未遂，並為警員扣得如附表一、二所示
    之物。
    理  由
一、事實認定
（一）訊據被告就其轉讓禁藥未遂犯行坦承不諱，並據證人陳思
      惠於警詢中證述明確（見本院卷第113 頁至第118 頁），
      且有臺北市政府警察局大同分局警員李知曄、方世邦、李
      權桂出具之職務報告、微信頁面截圖及語音通話譯文、LI
      NE頁面截圖、扣案物照片、臺北市政府警察局查獲毒品案
      件檢體送驗紀錄表、交通部民用航空局航空醫務中心航藥
      鑑字第0000000 號、第0000000Q號毒品鑑定書等在卷可稽
      （見偵字卷第13頁至第15頁、第51頁至第60頁、第119 頁
      至第121 頁、第131 頁、本院卷第109 頁至第112 頁、第
      161 頁），且有扣案如附表一、二所示之物為證，故認被
      告之任意性自白與事實相符，得以採信。
（二）公訴意旨雖認被告係基於販賣第二級毒品之犯意及營利意
      圖，而為本案犯行，檢察官並於論告時稱：有無獲取利潤
      並非是否具有營利意圖之要素，由被告於上開微信群組內
      留言稱「現主時優惠強強滾」、「沒試不知道，一試成主
      顧」、「多到真的會吸不完」等節，可知被告一開始就打
      算以優惠價格吸引顧客、拓展客源，且其後被告確實有與
      警員就毒品數量、買賣價格達成合意，縱使被告係以成本
      價出售毒品，仍足認被告主觀上具有營利意圖，構成販賣
      第二級毒品未遂罪等語。然查：
    1.販賣毒品罪之所謂販賣行為，係行為人意圖營利，將持有
      之毒品讓與他人，使之擴散蔓延。即販賣毒品者，其主觀
      上須有營利之意圖，且客觀上有販賣之行為，始足構成；
      倘始終無營利之意思，縱有償讓與他人，亦難謂為販賣行
      為，僅得以轉讓罪論處（最高法院109 年度台上字第4678
      號判決意旨參照）。由此可知，被告於本案究係構成販賣
      甲基安非他命或轉讓甲基安非他命，應以卷內事證是否足
      以證明被告於交易過程中存有營利之意圖作為判斷。
    2.如前所認定，被告與喬裝買家之警員係約定以6,000 元之
      價格交易3 公克甲基安非他命，而依被告於偵訊及本院審
      理中之供述、證人陳思惠於警詢中所述及卷內其2 人LINE
      對話紀錄截圖所示（見偵字卷第60頁、第93頁、本院卷第
      116 頁），被告前以12,000元之價格購入6 公克甲基安非
      他命，可見其買進、出售價格均係每公克2,000 元，則縱
      完成交易，被告亦無從自此交易行為獲取利益。再就卷附
      被告與警員商談交易內容之微信對話紀錄截圖、語音通話
      譯文等事證觀之（見偵字卷第53頁至第58頁），警員不論
      以私訊詢價或欲透過語音通話議價，被告始終主張交易之
      價格為每公克2,000 元，並無被告原欲售以高價以營利，
      為求順利交易始降低價格之情事，則被告於本院審理中供
      稱其係因不想再施用甲基安非他命方以購買時之原價出售
      等語（見本院卷第218 頁、第250 頁至第251 頁），即非
      無據。此外，檢察官稱被告張貼「現主時優惠強強滾」、
      「沒試不知道，一試成主顧」、「多到真的會吸不完」等
      文字，經核應係上開微信群組中暱稱「達文Ｃ氣球館」之
      人所為，而卷內亦無事證顯示此帳號與被告有何關聯，故
      檢察官以此為據主張被告欲以優惠價格吸引顧客、拓展客
      源，推認被告主觀上有營利意圖，實屬誤會。
    3.從而，固然有無獲取利潤並非行為人是否具營利意圖之唯
      一判準，惟被告既主張其無營利意圖，而據檢察官所舉之
      事證，既難認為被告於本案交易確存有營利之意思，依上
      開說明，縱本案交易為有償行為，仍應認被告係基於轉讓
      犯意而論以轉讓之罪。此部分公訴意旨應有誤認。
（三）綜上所述，被告犯行堪以認定，應依法論科。
二、論罪科刑
（一）行為人轉讓甲基安非他命（未達法定應加重其刑之一定數
      量）予成年男子，同時該當藥事法第83條第1 項轉讓禁藥
      罪及毒品危害防制條例第8 條第2 項轉讓第二級毒品罪之
      構成要件，應依重法優於輕法之原則，擇較重之轉讓禁藥
      罪論處（最高法院刑事大法庭109 年度台上大字第1089號
      裁定意旨參照）。被告於本案轉讓甲基安非他命之對象為
      喬裝買家之警員，所轉讓者淨重未達10公克且未混和其他
      種類之毒品，未符合毒品危害防制條例就轉讓第二級毒品
      罪所規定之加重事由，是核被告所為，係犯藥事法第83條
      第4 項、第1 項之轉讓禁藥未遂罪。
（二）被告於轉讓前持有甲基安非他命，倘本案論以轉讓第二級
      毒品未遂罪，其持有第二級毒品之低度行為即應為轉讓之
      高度行為所吸收而不另論罪，然犯罪行為之吸收關係，非
      如刑之減輕事由、沒收等基於責任個別原則，得將法律割
      裂適用之事項，而藥事法並無處罰單純持有禁藥之明文，
      是無高度行為吸收低度行為之情形可言，併此說明。
（三）公訴意旨認被告係犯毒品危害防制條例第4 條第6 項、第
      2 項之販賣第二級毒品未遂罪，如前所述，容有未當，惟
      因基本社會事實同一，且本院於審理時已當庭諭知轉讓禁
      藥未遂之罪名（見本院卷第218 頁、第246 頁），足認對
      被告之防禦權不生影響，是依刑事訴訟法第300 條規定，
      予以變更論罪法條。
（四）就被告於本案所構成刑之加重、減輕事由，分述如下：
    1.被告前因妨害風化案件經法院判處有期徒刑，並於107 年
      4 月23日易科罰金執行完畢，此有臺灣高等法院被告前案
      紀錄表附卷為憑。其於有期徒刑執行完畢後，5 年內故意
      再犯本案有期徒刑以上之罪，為累犯，且予以加重其刑與
      罪刑相當原則尚無違背，是依刑法第47條第1 項規定加重
      其刑。辯護人雖援引司法院釋字第775 號解釋，主張被告
      前案所犯之罪與本案罪質不同，無依累犯規定加重其刑之
      必要（見本院卷第63頁至第65頁、第219 頁）。然：
    ⑴司法院釋字第775 號解釋之意旨，係指構成累犯者，不分
      情節一律加重最低本刑，於不符合刑法第59條所定要件之
      情形下，致生行為人所受之刑罰超過其所應負擔罪責之個
      案，不符罪刑相當原則，於此範圍內，在法律修正前為避
      免發生上述罪刑不相當之情形，法院就該個案應裁量是否
      加重最低本刑。準此，於個案因適用累犯規定加重其最低
      本刑，致量處最低法定刑不符罪刑相當原則（如因而致所
      處刑度不得易科罰金或易服社會勞動），又無法適用刑法
      第59條之規定酌減其刑時，方有依上開解釋意旨裁量不予
      加重其刑之必要。
    ⑵被告於本案所犯轉讓禁藥未遂罪，自由刑部分法定本刑為
      7 年以下有期徒刑，不論實際量處之刑度為何，皆無刑法
      第41條第1 項易科罰金規定之適用。而該罪雖無最低刑度
      之明文，然本案如前所述，係因轉讓禁藥罪為「重法」而
      優先適用，其最輕本刑（依刑法第33條第3 款規定為有期
      徒刑2 月）卻較「輕法」即轉讓第二級毒品罪之最輕本刑
      （有期徒刑6 月）為低，若無其他減刑事由，量刑不宜低
      於該「輕法」之最輕本刑，以免有失衡平（最高法院刑事
      大法庭109 年度台上大字第4243號裁定意旨參照）。惟本
      案犯行尚得依未遂犯及其他後述規定減輕其刑，則縱依累
      犯之規定予以加重，亦不致使本院必須對被告科以不得易
      服社會勞動之7 月以上有期徒刑造成罪刑不相當。再者，
      被告於本案交易固無營利意圖而僅構成轉讓之罪，該交易
      畢竟屬有償行為，與基於情誼之無償轉讓甲基安非他命予
      他人，犯罪情節仍屬有別，故認本案要無不予加重而量處
      最低刑度之必要。是經衡量本案情節，本院仍認並無不符
      罪刑相當原則之疑慮，自無依上開解釋意旨裁量不予加重
      其刑之餘地。辯護人此部分主張難以憑採。
    2.被告已著手實施轉讓禁藥犯行，然因警員自始即不具購買
      甲基安非他命之真意，實際上無法真正完成交易，其轉讓
      禁藥行為尚屬未遂，考量該犯行造成之法益侵害較小，依
      刑法第25條第2 項規定，按既遂犯之刑減輕之。
    3.行為人轉讓同屬禁藥之第二級毒品甲基安非他命（未達法
      定應加重其刑之一定數量）予成年男子，依重法優於輕法
      之原則，擇較重之藥事法第83條第1 項轉讓禁藥罪論處，
      如行為人於偵查及歷次審判中均自白，仍應適用毒品危害
      防制條例第17條第2 項規定減輕其刑（最高法院刑事大法
      庭109 年度台上大字第4243號裁定意旨參照）。被告於偵
      查及本院審理中，就其轉讓禁藥未遂之犯行均自白，依上
      開說明，應適用毒品危害防制條例第17條第2 項規定減輕
      其刑。
    4.行為人轉讓同屬禁藥之第二級毒品甲基安非他命（未達法
      定應加重其刑之一定數量）予成年男子，依重法優於輕法
      之原則，擇較重之藥事法第83條第1 項轉讓禁藥罪論處，
      如行為人供出甲基安非他命來源，因而查獲其他正犯或共
      犯者，仍應適用毒品危害防制條例第17條第1 項規定減輕
      或免除其刑（最高法院110 年度台上字第552 號判決意旨
      參照）。被告於偵查中供出其甲基安非他命之來源，因而
      查獲販賣甲基安非他命予被告之正犯陳思惠，且陳思惠此
      部分犯行業經檢察官提起公訴（下稱另案），此有臺北市
      政府警察局大同分局北市警同分刑字第1103027099號函及
      所附警員職務報告、臺灣桃園地方檢察署109 年度偵字第
      00000 號起訴書等資料在卷可考（見本院卷第95頁、第10
      9 頁至第112 頁、第175 頁至第178 頁），依上開說明，
      應適用毒品危害防制條例第17條第1 項規定減輕其刑，且
      因該條項同時有免除其刑之明文，依刑法第66條但書之規
      定，其減輕得減至3 分之2 。又因另案起訴書記載陳思惠
      之犯罪事實與被告供述有所出入，再為說明如下：
    ⑴被告於本案所轉讓之甲基安非他命，係於109 年10月3 日
      晚間某時，在位於桃園市中壢區新中北路之某7-11便利商
      店前向陳思惠購得，且當時係以12,000元之價格購買6 公
      克甲基安非他命等情，業經本院依卷內事證認定如上。而
      陳思惠於警詢中所述雖與被告供詞一致，然其於另案偵訊
      中改稱：我記得被告要的是4 公克，但我只給他2 公克，
      我跟他收5,000 元等語（見本院卷第290 頁），檢察官則
      據此偵訊中之陳述提起公訴，並於起訴書犯罪事實欄記載
      陳思惠係在前述時、地，以5,000 元之價格販賣約2 公克
      甲基安非他命予被告。
    ⑵惟上開陳思惠於另案偵訊中之陳述，除與其警詢中所述不
      符，而有前後不一致之嫌以外，陳思惠於偵訊中係以被告
      身分接受訊問，未經具結擔保其陳述之真實性，且於該次
      訊問最末，檢察官再以「109 年10月3 日販賣這次，是否
      承認涉犯販賣第二級毒品罪嫌」之問題確認，陳思惠答稱
      「是，我承認，這次有實際交易沒錯，但我忘記我是以多
      少錢賣他多少公克了」等語（見本院卷第290 頁），則其
      於另案偵訊中所述是否與事實相符，顯有疑問。而上開被
      告之供詞前後無異，並與陳思惠於警詢中所述相符，被告
      於另案偵訊中以證人身分接受訊問，亦於具結後為相同之
      陳述（見本院卷第273 頁至第274 頁），與陳思惠於另案
      偵訊中所述相較，自更為可採。
    ⑶復據卷內被告與陳思惠LINE對話紀錄截圖所載（見偵字卷
      第60頁、本院卷第283 頁），被告於購買甲基安非他命前
      向陳思惠詢價時，陳思惠係答覆價格為每公克2,000 元，
      被告為警查獲後，因配合警方調查而再次與陳思惠聯繫，
      被告向陳思惠稱「上次10/3跟你拿的6 還不錯，東西有一
      樣嗎」等語，陳思惠就此並無特別表示意見，此節亦可佐
      證陳思惠確係於109 年10月3 日，以每公克2,000 元之價
      格，販賣6 公克甲基安非他命予被告。是以，縱檢察官於
      另案提起公訴時有不同認定，本院認被告仍已合於供出毒
      品上游因而查獲其他正犯得減免其刑之規定。
    5.被告適用上開刑之加重、減輕規定，應依刑法第70條、第
      71條第1 項規定先加後減，再遞減之，且依刑法第71條第
      2 項規定，先依較少之數減輕之。
    6.辯護人另主張：請考量被告犯行對造成社會危害不大，再
      依刑法第59條之規定減輕其刑等語（見本院卷第252 頁、
      第262 頁）。然被告於本案係為求將前所購買之甲基安非
      他命脫手變現，實難認為有何顯可憫恕之處，而其所涉轉
      讓禁藥犯行，已依刑法第25條第2 項、毒品危害防制條例
      第17條第2 項、第1 項等規定減輕其刑，本院認對被告科
      處減刑後之最低度刑，當不至有情輕法重之情，自無從再
      依刑法第59條之規定酌減其刑。
（五）本院審酌被告因不欲再施用其前所購得之甲基安非他命，
      為將之脫手變現而著手轉讓，助長甲基安非他命之流通，
      危害社會治安及國民健康，應予非難，並考量被告犯後對
      其犯行坦承不諱之犯後態度，兼衡被告高職畢業之教育程
      度、自陳家庭經濟狀況小康，及其為本案犯行之動機、目
      的、手段、所生危害、約定交易之甲基安非他命數量及價
      格等一切情狀，量處如主文所示之刑。
（六）至辯護人又於辯論終結後具狀稱：請給予被告緩刑之機會
      等語（見本院卷第262 頁）。惟如前所述，被告前因屬故
      意犯罪之妨害風化案件經法院判處有期徒刑，並於107 年
      4 月23日易科罰金執行完畢，其於5 年內再為本案犯行而
      受刑之宣告，自不符合刑法第74條所規定得併為緩刑諭知
      之要件，附此敘明。
三、沒收
（一）於法規競合之例，行為該當各罪之構成要件時，依一般法
      理擇一論處，有關不法要件自須整體適用，不能各取數法
      條中之一部分構成而為處罰，此乃當然之理。但有關刑之
      減輕、沒收等特別規定，基於責任個別原則，自非不能割
      裂適用（最高法院刑事大法庭109 年度台上大字第4243號
      裁定意旨參照）。據此，被告所為同時該當藥事法第83條
      第4 項、第1 項轉讓禁藥未遂罪，及毒品危害防制條例第
      8 條第5 項、第2 項轉讓第二級毒品未遂罪之構成要件，
      因法規競合而依轉讓禁藥未遂罪論處，仍應有毒品危害防
      制條例沒收相關規定之適用，且毒品危害防制條例第18條
      第1 項前段係規定查獲之第二級毒品「均沒收銷燬之」，
      同條例第19條第1 項則屬對犯罪所用之物「不問屬於犯罪
      行為人與否，均沒收之」之絕對義務沒收規定，皆與刑法
      沒收相關規定有別，而應優先適用。
（二）扣案如附表一所示之物，屬查獲之第二級毒品，應依毒品
      危害防制條例第18條第1 項前段之規定，不問屬於犯罪行
      為人與否，予以宣告沒收銷燬。至鑑驗用罄部分，已不存
      在，自無庸再宣告沒收銷燬。
（三）扣案如附表二編號一所示之包裝袋，係用以裝載上開甲基
      安非他命，如附表二編號二所示之行動電話，則係被告用
      於聯繫本案交易事項，均屬被告為本案犯行所用之物，應
      依毒品危害防制條例第19條第1 項規定，不問屬於犯罪行
      為人與否，均予諭知沒收。。
據上論斷，應依刑事訴訟法第299 條第1 項前段、第300 條，判
決如主文。
本案經檢察官吳怡蒨提起公訴，檢察官朱秀晴到庭執行職務。
中    華    民    國   110    年    11    月    11    日
                  刑事第一庭  審判長法  官  鄭吉雄
                                    法  官  陳炫谷
                                    法  官  陳布衣
以上正本證明與原本無異。
如不服本判決應於收受判決後20日內向本院提出上訴書狀，並應
敘述具體理由。其未敘述上訴理由者，應於上訴期間屆滿後20日
內向本院補提理由書(均須按他造當事人之人數附繕本)「切勿逕
送上級法院」。
                                    書記官  黃政偉
中    華    民    國   110    年    11    月    12    日
附表一：
┌──┬────────┬──────────────┐
│編號│名稱及數量      │檢驗結果                    │
├──┼────────┼──────────────┤
│ 一 │甲基安非他命3 包│外觀：白色結晶塊            │
│    │                │驗前淨重：2.8740公克        │
│    │                │驗餘淨重：2.8679公克        │
│    │                │（2 次鑑驗各取用0.0002公克、│
│    │                │0.0059公克）                │
│    │                │甲基安非他命純度：約81.6％  │
│    │                │純質淨重：約2.3450公克      │
└──┴────────┴──────────────┘
附表二：
┌──┬────────┬──────────────┐
│編號│名稱及數量      │備註                        │
├──┼────────┼──────────────┤
│ 一 │包裝袋3 個      │用於裝載如附表一所示毒品    │
├──┼────────┼──────────────┤
│ 二 │行動電話1 支    │廠牌：IPHONE                │
│    │（含SIM 卡1 張）│門號：0000000000號          │
│    │                │IMEI：000000000000000 號    │
└──┴────────┴──────────────┘
附錄論罪科刑法條全文：
藥事法第83條
明知為偽藥或禁藥，而販賣、供應、調劑、運送、寄藏、牙保、
轉讓或意圖販賣而陳列者，處七年以下有期徒刑，得併科新臺幣
五千萬元以下罰金。
犯前項之罪，因而致人於死者，處七年以上有期徒刑，得併科新
臺幣一億元以下罰金；致重傷者，處三年以上十二年以下有期徒
刑，得併科新臺幣七千五百萬元以下罰金。
因過失犯第一項之罪者，處二年以下有期徒刑、拘役或科新臺幣
五百萬元以下罰金。
第一項之未遂犯罰之。